臺灣板橋地方法院刑事裁定　　　　　　　　　　　　　九十三年度聲再字第二一號
　　再審聲請人　臺灣板橋地方法院檢察署檢察官
　　受判決　人　甲○○
右聲請人因受判決人侵占案件，對於本院中華民國九十一年十二月十九日第一審確定
判決（九十一年度自字第三六一號），聲請再審，本院裁定如左：
    主  文
本件開始再審。
    理  由
一、本件聲請意旨略以：受判決人甲○○前於民國九十一年七月十三日，在臺北縣中
    和市○○路七十二號自訴人蓮花交通有限公司（下稱蓮花公司）之營業處所，向
    蓮花公司承租車號Ｈ七－三六一號國瑞牌二千年式營業小客車一部，言明每日租
    金新台幣（下同）九百元，每五日給付一次，甲○○並開立本票，簽訂營業車輛
    租賃合約書而取得該車之占有。詎甲○○意圖為自己不法之所有，於九十一年七
    月十五日，將上開蓮花公司所交付，由其持有之Ｈ七－三六一號營業小客車，變
    易持有為所有之意思，將該車侵占入己，並開往臺北縣中和市○○路○段一九四
    號「天一當鋪」予以質當。此部份侵占犯行業據臺灣板橋地方法院以九十一年度
    自字第三六一號判處拘役二十日確定，惟蓮花公司事後發現甲○○偽刻蓮花公司
    、代表人劉維智印章及臺北縣計程車客運商業同業公會圓戳章各一枚，復在「台
    北縣計程車客運業自備車輛參與經營契約書」上，蓋用該等偽刻印章、圓戳章，
    偽造甲○○將其所有上開營業小客車登記在蓮花公司名下，使用蓮花公司營業牌
    照。嗣甲○○於九十一年七月十五日持偽造之「台北縣計程車客運業自備車輛參
    與經營契約書」，並將車輛開往天一當鋪予以質當，使天一當鋪職員不察，誤以
    為真，而借款十萬元予甲○○，足生損害於告訴人臺北縣計程車客運商業同業公
    會、天一當鋪，此有「台北縣計程車客運業自備車輛參與經營契約書」附卷可稽
    ，是以，甲○○尚涉犯刑法第二百十六條、第二百十條行使偽造私文書罪嫌，又
    此部份犯行與前開判決確定之侵占罪有方法結果之牽連關係，且刑法第二百十條
    之法定刑較刑法第三百三十五條第一項為重，乃為該受判決人之不利益，依判決
    確定後所發現之確實新証據，聲請再審等語。
二、按為受判決人之不利益聲請再審，得由管轄法院之檢察官及自訴人為之，刑事訴
    訟法第四百二十八條第一項前段定有明文。又同法第四百二十二條規定，有罪之
    判決確定後，有左列情形之一者，為受判決人之不利益，得聲請再審。其中第二
    款明定：受無罪或輕於相當之刑之判決，而於訴訟上或訴訟外自白，或發現確實
    之新證據，足認其有應受有罪或重刑判決之犯罪事實者，得為受判決人之不利益
    聲請再審。末按再審制度旨在調和法安定性與真實發現之衝突，求取兩者之平衡
    ，始能獲致真實之安定性。刑事訴訟法第四百二十二條第二款所稱「發見確實之
    新證據」，固指具有嶄新性 (新規性)及顯著性 (確實性)之證據，亦即指最後事
    實審法院判決當時已經存在或審判當時不及調查審酌之證據，至其後始發見者；
    且就該證據連同原確定判決中認定事實存在之積極證據與相反之消極證據全體予
    以觀察，經自由證明程序，顯然可認為足以動搖原確定判決之事實基礎而改為更
    不利之判決者而言；至於原確定判決之事實基礎是否確能因該證據而動搖，原確
    定判決是否確能改為更不利之判決，則屬裁定開始再審後按通常審判程序依嚴格
    證明法則所應調查判斷之事項。惟所謂顯然可認為足以動搖原確定判決之事實基
    礎而改為更不利之判決，其僅憑據以聲請再審之新證據即能單獨達此程度者，固
    無疑義，其就該新證據與原確定判決所已審酌之證據綜合評價而能達此程度者，
    自應認為具此顯著性。最高法院九十年度台抗字第一六八號裁判意旨可資參照。
三、本院九十一年度自字第三六一號刑事判決，以受判決人甲○○審理中之自白、蓮
    花公司代理人周志榮之指訴、營業車輛租賃契約書、甲○○所簽發之本票及存證
    信函各一紙，認其係犯刑法第三百三十五條第一項之普通侵占罪，並判決確定在
    案，易科罰金執行完畢之情，有本院依職權調閱上開卷宗查核無訛。惟查：被害
    人蓮花公司指訴被告將該車侵占入己，並開往臺北縣中和市○○路○段一九四號
    「天一當鋪」予以質當之際，另涉嫌偽造「台北縣計程車客運業自備車輛參與經
    營契約書」，並持以行使交付予天一當舖等情，業據證人即天一當舖負責人邱裕
    敦於偵訊時證稱甲○○本人開車到天一當鋪，提出「台北縣計程車客運業自備車
    輛參與經營契約書」以證明其係所有權人，並借款十萬元等語（見臺灣板橋地方
    法院檢察署九十三年度發查字第一六二三號卷，第三二、三三頁），並提出該偽
    造之「台北縣計程車客運業自備車輛參與經營契約書」影本一件可憑。此偽造之
    「台北縣計程車客運業自備車輛參與經營契約書」於判決當時已存在，而於判決
    確定後始行發見，屬於判決確定後始發現之確實新證據無誤。且該證據於外觀上
    已堪予以審酌，將影響原確定判決之結果，從而聲請人認受判決人於受有罪之判
    決確定後，有應受重刑判決之犯罪事實，而為該受判決人不利益聲請再審，顯有
    理由。
四、綜上所述，本件聲請人之聲請再審，核與刑事訴訟法第四百二十二條第二款之規
    定相符，應認為有再審之理由。爰依刑事訴訟法第四百三十五條第一項，裁定如
    主文。
中　　　華　　　民　　　國　　九十三　　年　　　十一　　月　　　三　　　日
                                         臺灣板橋地方法院刑事第九庭
                                          審判長法　官　胡  堅  勤
                                                法　官　王  瑜  玲
　　　                                          法  官  李  君  豪
右正本證明與原本無異。
如不服本裁定，應於送達後三日內，向本院提出抗告狀。
                                                書記官  蕭  汝  芳
中　　　華　　　民　　　國　　九十三　　年　　　十一　　月　　　三　　　日
